臺灣基隆地方法院刑事裁定
111年度聲字第641號
聲  請  人  臺灣基隆地方檢察署檢察官
受  刑  人  林志豪




上列聲請人因受刑人數罪併罰有二裁判以上，聲請定其應執行之
 刑（111年度執聲字第326號），本院裁定如下：
    主  文
林志豪所犯如附表編號1至編號2所示各罪所處之刑，應執行有期
徒刑伍月，如易科罰金，以新臺幣壹仟元折算壹日。
    理  由
一、本件聲請意旨略以：受刑人林志豪所犯如附表編號1至編號2
    所示案件，先後經臺灣基隆地方法院判決確定如附表編號1
    至編號2所示各罪所處之刑，並各確定在案，依刑法第53條
    及第51條第5款規定，應定其應執行之刑，爰依刑事訴訟法
    第477條第1項聲請本院定其應執行之刑等語。
二、按依刑法第53條應依刑法第51條第5款至第7款之規定，定其
    應執行之刑者，由該案犯罪事實最後判決之法院之檢察官，
    聲請該法院裁定之，刑事訴訟法第477條第1項定有明定。又
    數罪併罰，有二裁判以上者，依第51條之規定，定其應執行
    之刑，而宣告多數有期徒刑者，於各刑中之最長期以上，各
    刑合併之刑期以下，定其刑期，但不得逾30年，刑法第53條
    、第51條第 5款亦有明文；再依刑法第2條第1項規定：「行
    為後法律有變更者，適用行為時之法律。但行為後之法律有
    利於行為人者，適用最有利於行為人之法律」。而刑法第50
    條有關數罪併罰要件之規定已於民國102年1月23日修正，並
    自102年1月25日起施行。修正前刑法第50條規定：「裁判確
    定前犯數罪者，併合處罰之」；修正後刑法第50條規定：「
    裁判確定前犯數罪者，併合處罰之。但有下列情形之一者，
    不在此限：一、得易科罰金之罪與不得易科罰金之罪。二、
    得易科罰金之罪與不得易服社會勞動之罪。三、得易服社會
    勞動之罪與不得易科罰金之罪。四、得易服社會勞動之罪與
    不得易服社會勞動之罪。前項但書情形，受刑人請求檢察官
    聲請定應執行刑者，依第51條規定定之」，即增訂第 1項但
    書及第 2項之規定。經比較新舊法結果，法院裁定定應執行
    刑時，未必減免受刑人之刑期，而修正前刑法剝奪受刑人原
    得自行決定是否聲請定執行之權利，屬不利於受刑人，自應
    適用新法之規定，為得否定其應執行刑之依據。準此，合於
    數罪併罰之數罪，其中有得易科罰金之罪與不得易科罰金之
    罪，須經受刑人請求檢察官聲請，始得定其應執行之刑。次
    按數罪併罰，有二裁判以上者，依刑法第51條之規定，定其
    應執行之刑；數罪併罰，分別宣告其罪之刑，宣告多數有期
    徒刑者，於各刑中之最長期以上，各刑合併之刑期以下，定
    其刑期，但不得逾30年，並由該案犯罪事實最後判決之法院
    之檢察官，聲請該法院裁定之，刑法第51條第 5款、第53條
    及刑事訴訟法第477條第1項分別定有明文。又「有二裁判以
    上，經定其執行刑後，又與其他裁判併合而更定其執行刑者
    ，前定之執行刑當然失效，仍應以原來宣告之數個刑罰計算
    ，而不以當時該數罪所定應執行刑為計算之基準」，最高法
    院57年度台抗字第 198號裁定意旨可資參照。再者，最高法
    院91年度台非字第32號裁定意旨復認為上開更定應執行刑，
    不應比原定之執行刑加計其他裁判刑期後為重，否則與法律
    之內部界限有悖，亦屬違法。末按數罪併罰中之一罪，依刑
    法規定得易科罰金，若因與不得易科之他罪併合處罰結果而
    不得易科罰金時，原可易科部分所處之刑，自亦毋庸為易科
    折算標準之記載，此有司法院大法官會議釋字第 144號解釋
    意旨可參。復按定應執行之刑，應由犯罪事實最後判決之法
    院檢察官聲請該法院依上開規定裁定之，不能因犯罪之一部
    分所科之刑業經執行完畢而認檢察官之聲請為不合法，予以
    駁回，至已執行部分自不能重複執行，應由檢察官於指揮執
    行時扣除之，此與定應執行之刑之裁定無涉，亦有最高法院
    81年度台抗字第28號、82年度台抗字第 313號、86年度台抗
    字第 472號等判決意旨參照。查，本件應依行為時法律即新
    法規定，自不生新舊法之比較，而應循一般法律適用之原則
    適用裁判時法，合先敘明。
三、查，本件受刑人林志豪所犯如附表編號1至編號2所示案件，
    先後經本院判決確定如附表編號1至編號2所示各罪所處之刑
    ，並均經分別確定在案，此有本院111年度基原簡字第2號、
    第20號刑事簡易判決書、臺灣高等法院被告前案紀錄表各 1
    份在卷可稽。茲聲請人依刑事訴訟法第477條第1項之規定，
    以犯罪事實最後判決法院之檢察官，聲請定其應執行之刑，
    本院審核其犯後態度良好，及其前已有數次犯施用毒品之前
    科紀錄，顯見其一再嚴重漠視法令禁制，未能確實反思悔悟
    ，且未能深切體認施用毒品對於自身健康之危害，且各於
　　110年9月16日犯施用毒品罪，與110年11月9日再犯施用毒品
    罪，二者間隔時間不到二個月，足認其自制力薄弱、欠缺自
    我反省之心，兼衡被告坦承犯行之犯後態度、施用毒品僅係
    戕害其個人身心健康，犯罪手段尚屬平和，另施用毒品者均
    有相當程度之成癮性及心理依賴，其犯罪心態與一般刑事犯
    罪之本質並不相同，應側重適當之醫學治療及心理矯治為宜
    ，並酌受刑人於111年8月23日陳述意見狀之內容【見本院11
    1年度聲字第641號卷第19頁】等一切情狀，爰量處如主文所
    示之刑，併諭知易科罰金之折算標準，用以鼓勵被告內心生
    起有戒毒決心，併即時醒悟自我反省，自己辛苦賺錢給毒販
    ，以錢換毒，毒留己身害自己，尚且自己家人要另存一筆錢
    醫療自己身體，這樣做有時候，自己想通了一些事，才發現
    自己所在乎的吸毒事是那麼可笑，但身體已受損了，得不償
    失，所以，自己要一念當下杜絕錢換毒，好好工作存錢，永
    不吸毒，職是，自己只有去掉了自私、自利、自愛，以真心
    誠意戒掉吸毒，凡事不要只考慮自己，要為關心自己的家人
    親友多想想，日後不要再碰毒品，切勿貪圖吸毒、勿心存僥
    倖，否則，施用毒品種如是因、得上開如是果，後悔會來不
    及，因此，日後亦不要再施用毒品去傷害自己，若有人欲販
    賣毒品給自己者，自己宜嚴正告知該販賣毒品人欲報警捉之
    ，則無人敢接觸自己，如此，自己可以安心戒絕毒癮，不碰
    毒品，且乘目前自己還來得及回頭，人生只有一次機會而已
    ，凡走過的人生也不會再重來過 1次，自己要給自己機會，
    因為人在的時候，以為來日方長什麼都有機會，其實人生是
    減法，過一日，就少一日，多給自己說聲對不起，這些年一
    直沒學會愛自己！自己需要自己疼，不要在心情糟爛差的時
    候，去施用毒品或違法犯紀，人生之旅有時候，沒有下一次
    ，沒有機會重來，沒有暫停繼續；有時候，錯過了現在，就
    永遠永遠的沒機會了，自己用心甘情願的戒毒心，看得起自
    己，自己不再害自己，好好把握自己的未來人生正確方向，
    不要結交損友，不要再違法犯紀，願改過自新回頭，永不嫌
    晚，宜親近有德，遠避凶人，惡念不存，行善福報，善惡兩
    途，禍福攸分，一切唯心自召，夫心起於善，善雖未為，禍
    已不存；或心起於惡，惡雖未為，福已不存，職是，其有曾
    行惡事，後自改悔，諸惡莫作，眾善奉行，久久必獲吉慶，
    所謂轉禍為福也，因此，正邪善惡完全繫在自己這念心之當
    下抉擇，好的頭腦智慧用在不好的地方，是很可惜、遺憾。
    職是，自己宜改不好宿習吸毒慣性、改自己當下一念吸毒惡
    念心，不要一再想吸毒抉擇硬擠入牢獄的世界，苦了自己，
    為難了別人，自己何必如此害自己呢？因此，自己替自己多
    存一些錢，不要自己多存毒留己身，自己要積極而正向切斷
    毒販找尋自己之線索環境，適時治療自己過去吸毒對自己腦
    部功能失調之神經系統功能病變，亦可調適自己精神人格之
    違常回復正常狀態，且自己要好好想一想，日後自己若重病
    臥床時，為自己給付醫療費用係毒友嗎？為自己無怨無悔付
    出照顧心力者係毒友嗎？毒友係自己生命中之貴人會出錢出
    力無怨無悔日夜照顧重病臥床的自己嗎？自己平時又回饋多
    少給這些無怨無悔付出照顧自己的親友？是日已過，命亦隨
    減，何必吸毒如此害自己呢，自己要當下一念杜絕吸毒心蛇
    鑽進自己的心裡，因為這條吸毒心蛇會腐蝕自己頭腦，毀壞
    自己的心靈，吸毒會變成自己終生遺憾，且防毒癮慾如防逆
    水之舟，才歇手便向下流，是自己不要當下一念貪吸毒慾之
    塞智為昏、變恩為仇、染潔為污，壞了自己的身心健康，更
    不要在生命盡頭往回看時，來不及救自己，才後悔，為時則
    晚，宜早日回頭，自己應反省，莫輕吸毒小惡，以為無殃，
    水滴雖微，漸盈大器，毒癮惡習，歷久不亡，小過不改，積
    足滅身，摸摸自己良心，試想看看自己日後若死亡時，替自
    己辦後事的係毒友、損友會出錢出力哭嗎？因此，乘目前自
    己還來的及回頭，宜早日改過從善，就從現在當下正善一念
    心抉擇不吸毒之力行，不要比賽存毒在己身，多比賽存平安
    、健康、錢在己身，自己亦善思之早日回頭，則日日平安，
    永不嫌晚。
四、依刑事訴訟法第477條第1項，刑法第53條、第51條第5 款、
    第41條第1 項前段，裁定如主文。     
中　　華　　民　　國　　111 　年　　8 　　月　　23　　日
　　　　　　　    刑事第三庭法　官　施添寶
以上正本證明與原本無異。　                               
對於本件裁定如有不服，應於收受送達後5日內，向本院提出抗
告書狀，敘述抗告之理由，抗告於臺灣高等法院。
中　　華　　民　　國　　111 　年　　8 　　月　　24　　日
                            書記官  陳怡文

附表：受刑人林志豪定應執行刑案件一覽表。
編         號         １        ２        3 罪         名  犯施用第二級毒品罪 犯施用第二級毒品罪  宣    告    刑  處有期徒刑參月， 如易科罰金，以新 台幣壹仟元折算壹 日 處有期徒刑參月， 如易科罰金，以新 台幣壹仟元折算壹 日  犯  罪  日  期  110年9月16日 110年11月9日  偵查（自訴）機關年   度  案   號  臺灣基隆地方檢察署110年度偵字第1910號 臺灣基隆地方檢察署111年度毒偵字第53號  最  後   事實審 法    院 臺灣基隆地方法院 臺灣基隆地方法院   案    號 111年度基原簡字第2號 111年度基原簡字第20號   判決日期 111年1月26日 111年5月23日  確  定   判  決 法    院 臺灣基隆地方法院 臺灣基隆地方法院   案    號 111年度基原簡字第2號 111年度基原簡字第20號   判    決確定日期 111年3月23日 111年7月11日  是否為得易科罰  金之案件        是       是  備           註  臺灣基隆地方檢察署111年度執字第718號。 臺灣基隆地方檢察署111年度執字第1334號。